臺灣宜蘭地方法院刑事判決　　　　　　　100年度易字第265號
公　訴　人　臺灣宜蘭地方法院檢察署檢察官
被　　　告　賴米王
上列被告因詐欺案件，經檢察官提起公訴（99年度偵字第2457號
），被告就被訴事實為有罪陳述，本院合議庭裁定由受命法官獨
任以簡式審判程序進行審理，並判決如下：
    主  文
賴米王犯如附表一編號一至八「罪名」欄所示之捌罪，均累犯，
各處如「宣告刑」欄所示之刑。應執行有期徒刑壹年拾月。
    事  實
一、賴米王前因詐欺案件，經本院於民國95年7月14日，以95年
    度易字第148號刑事判決判處有期徒刑6月確定，於96年3月
    23日縮刑期滿執行完畢。詎未悛悔，先後為下列詐欺行為：
  (一)賴米王於97年10月下旬前之某日，邀請李正隆合夥有機肥料
    販賣事業，並約定由李正隆出資，由伊負責進出貨業務，獲
    利各半。惟上述合夥事業自97年10月20日開始營運後，賴米
    王因缺錢吸毒，為籌款購買毒品解癮，乃先後對李正隆為下
    列共七次詐騙行為：
  1.竟意圖為自己不法之所有，於97年10月底起至同年12月止之
    某日，分別二次向李正隆佯稱缺錢支付貨款，均使李正隆陷
    於錯誤而交付新臺幣（下同）各100,000元得逞。
  2.自98年2月底至3月間，於附表所示之時、地，以每張5,000
    元、6,000元或7,000元之價格，向自稱為王代書之某不詳姓
    名男子購買附表二編號1至8所示之8紙不可能兌現之支票（
    俗稱芭樂票）後，竟基於意圖為自己不法所有之犯意，欲持
    上開芭樂票向李正隆騙取現金，乃分別於下列時、地，持附
    表二編號1至6、8所示之7紙芭樂票，先後共五次向李正隆佯
    稱：我需要資金買貨，這些支票都是鐵票，一定不會跳票云
    云，要求李正隆按各該支票之面額支給75%之款項，其中四
    次均使李正隆因此陷於錯誤而先後四次交付現金共720,000
    元，其餘一次則因故未詐得現金如下：
  於98年2月底某日，在宜蘭縣礁溪鄉○○村○○路90巷7弄11
    號住處外之停車場，交付附表二編號1所示之支票，向李正
    隆詐取現金70,000元得逞。
  於98年3月3日，在宜蘭縣礁溪鄉○○村○○路90巷7弄11號
    住處外之停車場，交付附表二編號2、3所示之支票，向李正
    隆詐取現金210,000元得逞。
  於98年3月4日，在宜蘭縣礁溪鄉○○村○○路90巷7弄11號
    住處外之停車場，交付附表二編號4所示之支票，向李正隆
    詐取現金170,000元得逞。
  於98年3月9、10日間某日，在宜蘭縣礁溪鄉○○村○○路90
    巷7弄11號住處外之停車場，交付附表二編號5、6所示之支
    票，向李正隆詐取現金270,000元得逞。嗣因前揭6紙支票屆
    期提示均被退票後，賴米王迫於李正隆不斷要求還款，復有
    90,000元合夥利潤尚未開票結算之壓力，遂於98年3月28日
    在宜蘭縣境內某處，交付附表二編號7所示之支票予李正隆
    予以安撫。
  於98年4月11、12日間某日，在宜蘭縣礁溪鄉○○村○○路
    90巷7弄11號住處外之停車場，交付附表二編號8所示之支票
    ，欲向李正隆詐取票面額75%之款項，惟因賴米王於翌日向
    李正隆要求借取該紙支票挪作詐騙張陳金花之用（見下述(二)
    ），李正隆始未交付款項而中止未遂。嗣前揭芭樂票均未獲
    兌現。
  (二)賴米王於98年農曆過年前某日，在台北縣坪林鄉某處，向張
    陳金花訂購二批油茶樹，價金分別為142,500元、77,000元
    ，共計219,500元，惟賴米王僅支付30,000元後，即無力支
    付尾款，然因尚有約5、60株油茶樹尚未取得，竟意圖為自
    己不法之所有，於98年4月12、13日間某日，在上址交付附
    表二編號8所示之芭樂票予張陳金花，以抵付餘欠之尾款，
    使張陳金花因此陷於錯誤，又交付約5、60株油茶樹。嗣前
    揭芭樂票均未獲兌現。
二、案經李正隆、張陳金花訴由臺灣宜蘭地方法院檢察署偵查起
    訴。
    理  由
一、本件被告賴米王所犯係死刑、無期徒刑、最輕本刑為3年以
    上有期徒刑以外之罪，其於準備程序中就被訴事實為有罪之
    陳述，經法官告知簡式審判程序之旨，並聽取公訴人、被告
    之意見後，依刑事訴訟法第273條之1第1項規定，經本院合
    議庭裁定，由受命法官獨任進行簡式審判程序，並為審理判
    決，合先敘明。
二、前揭犯罪事實，業據被告於檢察官訊問及本院審理時坦承不
    諱，且經被害人李正隆、張陳金花於檢察官偵訊時及本院審
    理時指述明確，並有卷附附表編號1至8所示之支票影本及附
    表二編號1至7所示之支票退票理由單（他卷第8-14頁、第75
    頁背面），及張陳金花當庭提出之計算資料（本院卷第27-2
    8頁），可資佐證，被告犯行已堪認定，應依法論科。
三、核被告所為，係分別犯刑法第339條第1項之詐欺取財罪七次
    （即前揭事實欄(一)、1之部分成立二罪；(一)、2、、、
    、之部分成立四罪；事實欄(二)之部分成立一罪），及刑法
    第339條第1項、第3項之詐欺取財未遂罪一次（即前揭事實
    欄(一)、2、之部分）。又被告所為之詐欺取財未遂犯行，
    雖已著手於詐騙李正隆之行為，然終未詐得款項而未遂，其
    係因己意而中止犯罪結果之發生，爰依刑法第27條第1項前
    段規定減輕其刑。又被告先後8次詐欺犯行，犯意各別，行
    為互殊，應予分論併罰。查被告前因詐欺案件，經本院於95
    年7月14日，以95年度易字第148號刑事判決判處有期徒刑6
    月確定，於96年3月23日縮刑期滿執行完畢，被告於有期徒
    刑執行完畢後五年內再故意犯本件有期徒刑以上罪，核屬累
    犯，應依法加重其刑，並就其中詐欺取財未遂罪部分依法先
    加後減之。爰審酌被告正值壯年，智識正常，不思以正途賺
    取所需，貪圖滿足私欲，持用不能兌現之芭樂票，詐騙被害
    人李正隆、張陳金花，分別使李正隆先後交付九十餘萬元之
    款項、張陳金花交付貨物，損失慘重，且與被害人二人雖經
    民事和解成立，然迄未賠償被害人二人分毫，並考量其於犯
    後坦承犯行，犯後態度尚佳，暨其各次詐騙所得、犯罪之目
    的、手段等一切情狀，就其所犯八罪分別量處如主文所示之
    刑，並定其應執行刑為1年10月。至附表二所示之支票，業
    已由被告交付予李正隆、張陳金花收受，已非被告所有之物
    ，自無從予以沒收，末此敘明。
四、據上論斷，應依刑事訴訟法第273條之1第1項、第299條第1
    項前段，刑法第339條第1項、第3項、第27條第1項前段、第
    47條第1項、第51條第5款，判決如主文。
本案經檢察官陳錦雯到庭執行職務。
中    華    民    國   100    年    7     月    20    日
                  刑事第四庭法  官  陳雪玉
以上正本證明與原本無異。
如不服本判決應於收受送達後十日內向本院提出上訴書狀，並應
敘述具體理由；其未敘述上述理由者，應於上訴期間屆滿後二十
日內向本院補提理由書(均須按他造當事人之人數附繕本)「切勿
逕送上級法院」。
                            書記官  陳建宇
中    華    民    國   100    年    7     月    20    日
附表一：
┌─┬─────┬───────────┬─────────┬──────────┐
│編│被害人    │詐騙行為時間          │罪名              │宣告刑              │
│號│          │                      │                  │                    │
├─┼─────┼───────────┼─────────┼──────────┤
│1 │李正隆    │97年10月底至同年12月間│詐欺取財罪        │有期徒刑伍月        │
│  │          │某日                  │                  │                    │
├─┼─────┼───────────┼─────────┼──────────┤
│2 │同上      │97年10月底至同年12月間│詐欺取財罪        │有期徒刑伍月        │
│  │          │某日                  │                  │                    │
├─┼─────┼───────────┼─────────┼──────────┤
│3 │同上      │98年2月底某日         │詐欺取財罪        │有期徒刑柒月        │
├─┼─────┼───────────┼─────────┼──────────┤
│4 │同上      │98年3月3日            │詐欺取財罪        │有期徒刑柒月        │
├─┼─────┼───────────┼─────────┼──────────┤
│5 │同上      │98年3月4日            │詐欺取財罪        │有期徒刑柒月        │
├─┼─────┼───────────┼─────────┼──────────┤
│6 │同上      │98年3月9、10日間某日  │詐欺取財罪        │有期徒刑柒月        │
├─┼─────┼───────────┼─────────┼──────────┤
│7 │同上      │98年4月11、12日間某日 │詐欺取財未遂罪    │有期徒刑參月        │
├─┼─────┼───────────┼─────────┼──────────┤
│8 │張陳金花  │98年4月12、13日間某日 │詐欺取財罪        │有期徒刑伍月        │
└─┴─────┴───────────┴─────────┴──────────┘
附表二：
   ┌─┬──────┬─────┬────┬─────┬──────┐
   │編│發票人、    │          │        │          │            │
   │號│身份證字號、│支票號碼  │付款銀行│支票面額  │取得方式    │
   │  │發票日期    │          │        │（新台幣）│            │
   ├─┼──────┼─────┼────┼─────┼──────┤
   │ 1│則慶國際有限│CP0000000 │中國信託│93,500元  │賴米王於 98 │
   │  │公司賴伯源、│          │商業銀行│          │年2月底某日 │
   │  │Ｚ000000000、│          │內湖分行│          │，在國道5號 │
   │  │98年3月5日  │          │        │          │高速公路宜蘭│
   │  │            │          │        │          │交流道下，以│
   │  │            │          │        │          │7,000元價格 │
   │  │            │          │        │          │向自稱王代書│
   │  │            │          │        │          │之男子購買。│
   │  │            │          │        │          │            │
   ├─┼──────┼─────┼────┼─────┼──────┤
   │ 2│紅林木業有限│BZ0000000 │中國信託│231,920   │賴米王於98年│
   │  │公司吳餘傳、│          │商業銀行│          │2月底某日， │
   │  │Ｚ000000000、│          │新店分行│          │在國道5號高 │
   │  │98年3月10日 │          │        │          │速公路宜蘭交│
   │  │            │          │        │          │流道下，以7,│
   │  │            │          │        │          │000元價格向 │
   │  │            │          │        │          │自稱王代書之│
   │  │            │          │        │          │男子購買。  │
   │  │            │          │        │          │            │
   ├─┼──────┼─────┼────┼─────┤            │
   │ 3│紅林木業有限│BZ0000000 │中國信託│82,500    │            │
   │  │公司吳餘傳、│          │商業銀行│          │            │
   │  │Ｚ000000000、│          │新店分行│          │            │
   │  │98年3月10日 │          │        │          │            │
   │  │            │          │        │          │            │
   ├─┼──────┼─────┼────┼─────┤            │
   │ 4│紅林木業有限│BZ0000000 │中國信託│238,000   │            │
   │  │公司吳餘傳、│          │商業銀行│          │            │
   │  │Ｚ000000000、│          │新店分行│          │            │
   │  │98年3月12日 │          │        │          │            │
   │  │            │          │        │          │            │
   ├─┼──────┼─────┼────┼─────┼──────┤
   │ 5│紅林木業有限│BZ0000000 │中國信託│365,000   │賴米王於98年│
   │  │公司吳餘傳、│          │商業銀行│          │3月5或6日， │
   │  │Ｚ000000000、│          │新店分行│          │在國道5號高 │
   │  │98年3月15日 │          │        │          │速公路宜蘭交│
   │  │            │          │        │          │流道下，以7,│
   ├─┼──────┼─────┼────┼─────┤000元價格向 │
   │ 6│紅林木業有限│BZ0000000 │中國信託│221,000   │自稱王代書之│
   │  │公司吳餘傳、│          │商業銀行│          │男子購買。  │
   │  │Ｚ000000000、│          │新店分行│          │            │
   │  │98年3月15日 │          │        │          │            │
   │  │            │          │        │          │            │
   ├─┼──────┼─────┼────┼─────┼──────┤
   │ 7│誌峰工程鄭偉│YA0000000 │第一商業│1,470,000 │賴米王於98年│
   │  │呈、R0000000│          │銀行佳里│          │3月20日，在 │
   │  │71、98年4月 │          │分行    │          │礁溪國小前，│
   │  │18日        │          │        │          │以5,000元價 │
   │  │            │          │        │          │格向自稱王代│
   │  │            │          │        │          │書之男子購買│
   │  │            │          │        │          │。          │
   ├─┼──────┼─────┼────┼─────┼──────┤
   │ 8│小神通興業有│AB0000000 │華泰商業│238,000   │賴米王於98年│
   │  │限公司賴伯源│          │銀行南京│          │3月初某日， │
   │  │、Ｚ000000000│          │東路分行│          │在礁溪國小前│
   │  │、98年4月15 │          │        │          │，以6,000元 │
   │  │日          │          │        │          │價格向自稱王│
   │  │            │          │        │          │代書之男子購│
   │  │            │          │        │          │買。        │
   └─┴──────┴─────┴────┴─────┴──────┘
附錄本案論罪科刑法條：
中華民國刑法第339條
（普通詐欺罪）
意圖為自己或第三人不法之所有，以詐術使人將本人或第三人之
物交付者，處5年以下有期徒刑、拘役或科或併科1千元以下罰金
。
以前項方法得財產上不法之利益或使第三人得之者，亦同。
前二項之未遂犯罰之。